臺灣基隆地方法院刑事判決　　　　　　　　　　　　　　九十一年度訴字第二六號
　　公　訴　人　臺灣基隆地方法院檢察署檢察官
　　被　　　告　甲○○
右列被告因偽造文書等案件，經檢察官提起公訴（九十年度偵緝字第二五０號），本
院判決如左：
    主  文
甲○○連續行使偽造私文書，足以生損害於他人，處有期徒刑壹年貳月。
附表一、二、三、四所示時間地點所為消費行為之簽帳單上偽造之「Ｌｉａｏ  ｉ
ｊｕ」或「Ｌｉａｏ  ｙｉ  ｊｕ」署名參拾枚及乙○○為借款人向中國信託商業銀
行申請借款貳拾萬元之申請書及借據上「乙○○」之署名參枚均沒收。
    事  實
一、甲○○係乙○○之夫林劍明之國小同學，民國八十九年九月間，甲○○自大陸返
    台暫住乙○○位於基隆市○○路二○五巷三二號四樓住處之期間，得知甲○○積
    欠中國信託商業銀行股份有限公司（下稱中國信託銀行）、美商花旗銀行股份有
    限公司（下稱花旗銀行）、台新國際商業銀行（下稱台新銀行）等三家銀行信用
    卡消費金額共新台幣（下同）十二萬元後，竟意圖為自已不法之所有，基於詐欺
    及行使偽造私文書之概括犯意，於八十九年九月間某日向乙○○謊稱，願代償乙
    ○○所積欠之前揭信用卡消費金額，惟須將中國信託銀行卡號四五六三─○一一
    八─○一○四─五○二○號之信用卡一張、花銀銀行卡號0000000000
    000000號之信用卡一張、台新銀行卡號不詳之信用卡一張等信用卡抵押予
    甲○○，乙○○因而受騙於同年九月間某日，將上開三張信用卡交付甲○○並約
    定不得使用上開三張信用卡，嗣甲○○僅代償還上開中國信託銀行、花旗銀行一
    至二期之每期最低應付款，即未再償還上開所積欠之信用卡金額，反而為下列行
    為：
（一）連續於附表一、二、三所示之時間、商店，持乙○○所有之花旗銀行、中國信
      託銀行、台新銀行信用卡，施用詐術冒稱自己係為乙○○本人，簽帳消費如附
      表一、二、三所示之金額，並連續於信用卡簽帳單上，以複寫方式偽造乙○○
      之英文簽名「Ｌｉａｏ  ｉ  ｊｕ」或「Ｌｉａｏ  ｙｉ  ｊｕ」，並將偽造
      完成之上開特約商店存根聯交付店員，表示其已與特約商店完成買賣、消費，
      以此簽帳單向上開發卡銀行簽帳，並作為上開特約商店經由收單銀行向發卡銀
      行請款之用，致上開特約商店誤信甲○○係真正持卡人，而陷於錯誤，交付如
      附表一至三金額所示之消費物品或提供服務，致生損害於乙○○、上開特約商
      店、發卡銀行；
（二）又甲○○在八十九年九月間某日，以生病住院要付款為由，並稱會支付所消費
      金額，向乙○○借得其所有之台灣協富信用卡股份有公司（下稱協富公司）之
      信用卡一張，並約定由甲○○支付所消費金額，於附表四所示之時間，持上開
      協富公司信用卡在附表四所示之商店施用詐術，偽稱自已即係「乙○○」，以
      刷卡方式於店內消費，致上開特約商店店員誤信甲○○係真正持卡人，而陷於
      錯誤，交付消費物品或提供服務，致生損害於上開特約商店、發卡之協富公司
      ；
（三）甲○○又於附表五所示之時間、至附表五所示金融機構所設置之自動櫃員機，
      持附表五所示乙○○所有信用卡，以預借現金方式，於自動櫃員機輸入密碼，
      藉以使各該銀行識別系統對真正持卡人之識別陷於錯誤，而向上開銀行詐欺取
      得如附表四所示金額之現金，致生損害於乙○○及上開經甲○○提款之銀行、
      發卡銀行；
（四）另在八十九年九月間某日，甲○○假稱可以調整貸款額度為由，使乙○○交付
      萬泰商業銀行（下稱萬泰銀行）會員號○二八○─0000000─一號之救
      急現金卡一張，供甲○○調整貸款額度，且持乙○○之上開現金救急卡，於附
      表六所示之時間，連續至萬泰銀行所設置之自動提款機輸入密碼，藉以使該銀
      行識別系統對真正持卡人之識別系統陷於錯誤，而向該銀行詐欺取得數額如附
      表六所示之現金，致生損害於乙○○、萬泰銀行；
（五）又八十九年九月下旬某日，甲○○又假冒以乙○○名義於中國信託銀行簡易通
      信貸款書之申請人資料姓名欄、申請人中文親簽欄及貸款借據之借款人中文簽
      名欄偽造「乙○○」之中文簽名，而偽造上開簡易通信貸款申請書及借據各一
      紙，以通訊貸款方式向中國信託銀行申請冒貸二十萬元，使中國信託銀行陷於
      錯誤，於八十九年十月上旬某日，核准貸款十萬元，嗣經中國信託銀行匯入由
      乙○○開戶供甲○○使用之彰化銀行基隆分行帳戶後，甲○○再向乙○○假稱
      該款項為其所有令乙○○領出後匯款予甲○○或其指定之人，足以生損害於乙
      ○○、中國信託銀行。
      嗣前開發卡銀行以電話通知乙○○繳款，乙○○始知受騙。
二、案經乙○○訴請台灣基隆地方法院檢察署檢察官偵查起訴。
    理  由
一、訊據被告甲○○固不否認於附表一至三所示之時、地使用乙○○所有之中國信託
    銀行、花旗銀行、台新銀行所核發之信用卡消費附表一至三所示之金額，並簽寫
    告訴人乙○○之英文姓名「Ｌｉａｏ  ｉ  ｊｕ」或「Ｌｉａｏ  ｙｉ  ｊｕ」
    於簽帳單，及確亦有持乙○○所有之上開中國信託商業銀行、台新銀行信用卡、
    萬泰銀行現金救急卡，於附表四、五所示之時間至前開銀行所設置之自動提款機
    借款等情，惟辯稱：上開中國信託銀行、花旗銀行、台新銀行信用卡均係告訴人
    同意出借使用，僅係約定其應繳付消費款項，萬泰銀行救急卡則係告訴人交其提
    高信用額度，後其已告知告訴人會借出現金使用，告訴人亦同意，另前開向中國
    信託銀行所信用借貸十萬元係告訴人借出後，再借伊使用云云。惟查：前揭犯罪
    事實，除已據告訴人乙○○指述綦詳。並且：
（一）告訴人業已積欠信用卡鉅額消費款項無力負擔，惟在九月間各陸續繳納部分積
      欠之消費款，此有告訴人提出之信用卡帳單、及檢察官調閱信用卡帳目紀錄在
      卷可憑，是以告訴人稱被告以其願意代繳三張分別為花旗銀行、中國信託銀行
      、台新銀行核發之信用卡所積欠之款項，因此交付信用卡與被告抵押等情相符
      。
（二）另被告於八十九年九月三十日因於仁愛醫院住院需繳付醫療費用，而向告訴人
      借用其所有協富公司所核發之信用卡，此部分告訴人亦不否認，因此如被告前
      所持有上揭三張信用卡確實業經告訴人同意消費使用，被告逕行使用該三張信
      用卡即可，何須另向告訴人再借用協富公司之信用卡，告訴人應該亦會要求被
      告直接使用上揭三張信用卡即可，應無需要再交付協富公司之信用卡供被告消
      費使用，因此足見被告辯稱上揭三張信用卡係經告訴人同意消費使用，乃屬虛
      偽。
（三）並參照被告將花旗信用卡帳單地址變更，並有花旗銀行八十九年十月十二日帳
      單影本一紙，附卷可稽，衡諸常情，若確如被告所云，上開信用卡係告訴人同
      意授權被告使用，被告何須特定將信用卡帳單地址變更之理？是被告顯為避免
      告訴人發現，未經告訴人同意使用上開信用卡，才變更上開信用卡帳單地址。
（四）萬泰銀行救急卡告訴人交付被告之目的，告訴人陳稱係被告假稱其有朋友可為
      其提高貸款額度而交付被告辦理，此交付目的亦為被告所承認，告訴人既然需
      要提高借款額度，顯然其本人須款甚鉅，則應無可能還同意被告利用該救急卡
      借款自行使用，因此被告辯稱借款業經告訴人同意，亦不足採。
（五）末查，中國信託簡易通信貸款申請書被告亦不否認並非告訴人所填載，並該申
      請書記載之住址基隆市○○路之住址，並非告訴人上揭基隆市○○路之住處，
      有中國信託銀行簡易通信貸款申請書一紙附卷可稽，因此告訴人宣稱其未同意
      被告以其名義向中國信託銀行申請信用貸款，要屬可採。雖該筆貸款係撥入告
      訴人於彰化商業銀行之帳戶內，並該筆款項業經告訴人提領後，分二次匯款與
      被告，此亦為告訴人所不否認，並有本院調閱該彰化銀行帳目紀錄、及被告提
      出之匯款單二紙為佐，然告訴人辯稱因其根本不知道被告以其名義向中國信託
      商業銀行信用借款一事，因此被告宣稱帳戶內存款為其所有，其不疑有他即提
      領出來匯寄給被告及其指定之人，此參照被告當時積欠信用卡消費款項甚多，
      其並無資力可借款與他人，且告訴人確實並未填載借款申請書，告訴人所稱要
      足採信。被告辯稱中國信託銀行信託銀行貸款告訴人知情，並同意將款項借其
      使用委無足採。
（六）此外，並有中國信託銀行簡易通信貸款申請書、借據影本各一紙及消費明細表
      影本二紙，台新銀行信用卡消費明細及詳細清單影本各一紙，萬泰銀行交易記
      錄一覽表、姓名查詢表、利息餘額查詢表各一紙，花旗銀行信用卡消費明細各
      十紙，協富公司信用卡歸戶基本資料查詢、歷史帳單彙總查詢影本各一紙、消
      費明細表影本各四紙，消費信用卡簽帳單存根聯影本各十紙，在卷足稽，被告
      犯行應均堪認定。
二、按被告甲○○在信用卡簽帳單上之顧客簽名欄偽簽持卡人乙○○英文簽名「Ｌｉ
    ａｏ  ｉ  ｊｕ」或「Ｌｉａｏ  ｙｉ  ｊｕ」之署名，係表示其已為消費服務
    ，向發卡銀行簽帳之意，以作為商店經由收單銀行向發卡銀行請款之用，是該簽
    帳單含有收據或請款單之用，應屬私文書。被告簽收後，交付特約商店，顯主張
    其為信用卡持有人乙○○，足生損害於乙○○。再按甲○○以乙○○名義偽造並
    偽簽「乙○○」中文署名之上開中國信託銀行簡易通信貸款申請書及貸款借據，
    係甲○○偽以乙○○私人資格所製作，亦屬私文書。次按信用卡消費之人，必須
    在商店所出具之簽帳單之持卡人簽名欄內，留下與信用卡背面簽名相符之署名，
    始得完成以信用卡消費之程序，取得所購買之商品或服務，為眾所週知之事實，
    是信用卡之使用與持用者身分之真實與否，在交易上應具有不可分割之關連性，
    依交易常規，售賣商品或提供服務之人員若得知購買者係假冒他人名義使用信用
    卡，當不會同意售賣商品或提供服務。又按刑法詐欺取財罪，以使用詐術使人交
    付具體物體為犯罪構成要件，是應認屬對於個別財產之犯罪。被害人因受詐欺而
    交付個別財物，其由於此一交付行為喪失對於個別財物之占有、使用、收益、處
    分等權益，應構成財產之損害，縱使行為人有給予相當之代價，或被害人可自其
    他途徑獲得補償（如商店得依據信用卡契約之法律關係，獲得損害補償），亦復
    如此，尚無礙於詐欺取財罪之成立（甘添貴、刑法理念、第三七六頁，韓忠謨、
    刑法各論、第四四四頁，參考）。本案被告意圖為自已不法之所有，出示上開信
    用卡，假冒其係合法之信用卡持有人「乙○○」本人，偽造乙○○英文簽名「Ｌ
    ｉａｏ  ｉ  ｊｕ」或「Ｌｉａｏ  ｙｉ  ｊｕ」之簽帳單並行使之，以此詐術
    使上開特約商店之人員誤信確係合法之信用卡持卡人本人購買，而分別交付商品
    或提供服務，足以生損害於乙○○、上開特約商店、發卡銀行，及偽造乙○○中
    文簽名之上開簡易貸款申請書與借據並行使之，以此詐術使中國信託銀行誤信係
    乙○○本人申請貸款，因而取得銀行金錢貸款十萬元，足以生損害於乙○○、中
    國信託銀行。故核被告甲○○上開所為，分別係犯刑法第二百十條、第二百十六
    條之行使偽造私文書罪、第三百三十九條第一項之詐欺取財罪、第三百三十九條
    第二項之詐欺得利罪及第三百三十九條之二利用自動付款設備詐欺取財之罪。又
    其偽造署名係偽造私文書之階段行為，而偽造私文書後復持以行使，其偽造之低
    度行為為行使之高度行為所吸收，均不另論罪。其於前開特約商店多次以一行為
    同時偽造並持以行使一簽帳單之二聯（即顧客存根聯、特約店存根聯）相同之私
    文書，為想像競合犯，請依刑法第五十五條想像競合犯之規定，從一重之行使偽
    造私文書罪論處。又被告先後多次行使偽造私文書、詐欺取財、詐欺得利、利用
    自動付款設備詐欺取財行為，時間緊接，犯罪構成要件相同，顯係各基於概括之
    犯意反覆為之，請依刑法第五十六條連續犯之規定，各論以一罪，並加重其刑。
    再被告所犯上開連續行使偽造私文書罪、連續詐欺取財罪、連續詐欺得利罪、連
    續利用自動付款設備詐欺取財罪，核有方法、結果之牽連關係，請依刑法第五十
    五條牽連犯之規定，從一重之連續行使偽造私文書罪處斷。爰審酌被告利用所得
    財物之金額，並又利用告訴人對其信任而為此犯行，犯後猶飾詞狡辯，未能積極
    償還積欠之消費款項及借款等一切情狀，量處有期徒刑如主文所示之刑。至被告
    於附表一至四所示之時間、商店偽簽乙○○英文「Ｌｉａｏ  ｉ  ｊｕ」或「Ｌ
    ｉａｏ  ｙｉ  ｊｕ」之署名於簽帳單顧客存根聯、特約商店存根聯上之署押三
    十枚，及乙○○之中文署名於上開簡易貸款申請書、貸款借據共三枚，雖未扣案
    ，然不能證明業已滅失，依刑法第二百十九條之規定，不問屬犯人與否，宣告沒
    收。
據上論結，應依刑事訴訟法第二百九十九條第一項前段、刑法第五十六條、第二百十
條、第二百十六條、第三百三十九條第一、二項、第三百三十九條之二、第五十五條
、第二百十九條，罰金罰鍰提高標準條例第一條前段，判決如主文。
本案經檢察官林明志到庭執行職務。
中      華      民      國    九十一    年      三      月    十九    日
                                      臺灣基隆地方法院刑事第二庭
                                            法  官    王  翠  芬
右正本證明與原本無異。
對於本件判決如有不服，應於收受送達後十日內，向本院提出上訴書狀，上訴於臺灣
高等法院，並按他造當事人之人數附具繕本。
                                            書記官    明  祖  斌
中      華      民      國    九十一    年      三      月    二十五    日
附錄論罪法條
刑法第二百十條：
偽造、變造私文書，足以生損害於公眾或他人者，處五年以下有期徒刑。
刑法第二百十六條：
行使第二百十條至第二百十五條之文書者，依偽造、變造文書或登載不實事項或使登
載不實事項之規定處斷。
刑法第三百三十九條第一、第二項：
意圖為自己或第三人不法之所有，以詐術使人將本人或第三人之物交付者，處五年以
下有期徒刑、拘役或科或併科一千元以下罰金。
以前項方法得財產上不法之利益或使第三人得之者亦同。
附表一：
花旗信用卡消費紀錄
    時間                 商店                  金額
八十九年九月十四日    天象旅行社             二千三百六十元
八十九年九月十九日    大業股份有限公司       六百二十元
八十九年九月十九日    澳克企業股份有限公司   九百元
八十九年九月二十日    奪標ＫＴＶ             二千三百三十二元
八十九年九月二十一日  和信電訊股份有限公司   四千二百七十八元
八十九年九月二十二日  互盛股份有限公司       七百七十六元
八十九年九月二十二日  天象旅行社             三萬一千三百六十元
八十九年九月二十四日  惠康百貨公司           一千零九十一元
八十九年九月二十八日  屈臣氏百佳公司         五百二十元
附表二：
中國信託商業銀行信用卡消費紀錄
    時間                 商店                  金額
八十九年九月十七日    台灣大哥大股份有限     四千五百九十九元
                      公司
八十九年十月一日      六福客棧               一千四百四十元
八十九年十月二十四日  明台產物保險股份       三千七百元
                      有限公司
附表三：
台新銀行信用卡消費紀錄
    時間                 商店                  金額
八十九年九月七日      新光三越台北站前       二百八十三元
八十九年九月八日      羅馬假期視聽歌唱行     一萬零四百五十元
附表四：
協富公司信用卡消費紀錄
    時間                 商店                  金額
八十九年九月三十日     台北市立仁愛醫院    一千六百六十五元
八十九年九月三十日     屈臣氏百佳股份      三百五十五元
                       有限公司
八十九年十月一日       行動鳥通訊科技      一萬二千八百元
                       有限公司
八十九年十月二日       鬥進股份有限公      一千二百零八元
                       司
八十九年十月三日       惠康百貨股份有      二百四十五元
                       限公司
八十九年十月三日       惠康百貨股份有      二百四十五元
                       限公司
八十九年十月十二日     和信電訊股份有      二千零三元
                       限公司
八十九年十月十三日     DOCTOR OPAM&PAR     一千二百二十四元
                       -TERS
八十九年十月十三日     中華航空股份有      二千五百元
                       限公司
八十九年十月十三日     中華航空股份有      二千五百元
                       限公司
八十九年十月十三日     CHINA AIRLINES      七百三十八元
                       -INFLIGHT-U
八十九年十一月十八日   UNITED FUJIAN HTL   九百十九元
                       XIAMEN
八十九年十二月一日     和信電訊股份有      二千三百零六元
                       限公司
八十九年十二月一日     台灣大哥大股份      四千五百六十六元
                       有限公司
八十九年十二月六日     屈臣氏百佳股份      一千零七十六元
                       有限公司
八十九年十二月六日     英吉利鐘錶眼鏡      六百元
                       行
附表五：
預借現金之紀錄
    時間            所持用之信用卡      借款櫃員機所屬行庫    金額
八十九年九月六日    台新銀行信用卡      台北銀行大安分行      五千元
八十九年九月六日    中國信託商業銀行    台灣企銀              一千元
                    信用卡
八十九年九月        同右                台北銀行             五千元
二十一日
八十九年九月        同右                台北銀行             五千元
二十三日
八十九年十月        同右                台灣銀行             五千元
三日
八十九年十二月      同右                聯邦商業銀行         三千元
二十三日
八十九年十月一日    協富公司信用卡      中國國際商業銀行     二萬元
八十九年十月三日    同右                台灣銀行             五千元
附表六：
萬泰銀行救急卡借款紀錄
    時間                      借款金額
八十九年九月十四日            二萬元
八十九年九月十五日            二萬元
八十九年九月十五日            二萬元
八十九年十一月二十三日        一萬零一百七十七元
八十九年十一月二十七日        八千一百五十元
八十九年十一月三十日          三千元
八十九年十二月十一日          一千八百元
八十九年十二月二十二日        一千二百三十四元
